臺灣宜蘭地方法院刑事判決　　　　　　　　96年度訴字第59號
公　訴　人　臺灣宜蘭地方法院檢察署檢察官
被　　　告　甲○○
　　　　　　　　　　（現在臺灣宜蘭監獄執行中）
指定辯護人　本院公設辯護人丁○○
上列被告因違反槍砲彈藥刀械管制條例案件，前經檢察官不起訴
處分，依職權送臺灣高等法院檢察署檢察長再議，撤銷原處分，
發回續行偵查後，經檢察官提起公訴（95年度偵續字第44號），
本院判決如下：
    主  文
甲○○無罪。
    理  由
一、公訴意旨略以：被告甲○○自不詳時間起，非法持有可發射
    子彈具有殺傷力之改造手槍一枝（含彈匣二個）及改造子彈
    十二顆，且於95年5月間，在其宜蘭縣員山鄉○○路○段34巷
    2弄3號住處外，將上開槍、彈交予乙○○（所涉持有槍、彈
    犯行，業經另案有罪判決確定）寄藏、持有，嗣於同年8月1
    0日下午2時許，始由乙○○偕同警方至其宜蘭縣宜蘭市○○
    路○段39號4樓之8居住處，搜索查扣上開改造手槍一枝及改
    造子彈十二顆，應認被告涉犯槍砲彈藥刀械管制條例第8條
    第4項持有可發射子彈具殺傷力之改造手槍罪嫌、同條例第
    12條第4項持有子彈罪嫌。
二、按犯罪事實應依證據認定，無證據不得認定犯罪事實；又不
    能證明被告犯罪者，應諭知無罪之判決，刑事訴訟法第154
    條第2項、第301條第1項分別定有明文。又事實之認定，應
    憑證據，如未能發現相當證據，或證據不足以證明，自不能
    以推測或擬制之方法，為裁判基礎；且認定不利於被告之事
    實須依積極證據，苟積極證據不足為不利於被告事實之認定
    時，即應為有利於被告之認定；另認定犯罪事實所憑之證據
    ，雖不以直接證據為限，間接證據亦包括在內，然而無論直
    接證據或間接證據，其為訴訟上之證明，須於通常一般之人
    均不致有所懷疑，而得確信其為真實之程度者，始得據為有
    罪之認定，倘其證明尚未達到此一程度，而有合理之懷疑存
    在，致無從為有罪之確信時，即不得遽為不利於被告之認定
    ；依刑事訴訟法第161條第1項之規定，檢察官對於起訴之犯
    罪事實，應負提出證據及說服之實質舉證責任，倘其所提出
    之證據，不足為被告有罪之積極證明，或其指出證明之方法
    ，無從說服法院以形成被告有罪之心證，基於無罪推定之原
    則，自應為有利於被告之認定（最高法院40年台上字第86號
    、30年上字第816號、76年台上字第4986號、92年台上字第1
    28號判例意旨參照）。
三、本件公訴人認被告甲○○涉犯槍砲彈藥刀械管制條例第8條
    第4項、第12條第4項之罪嫌，無非係以證人乙○○於警詢、
    檢察官偵訊時之證詞；證人丙○○於警詢時之證詞；扣案之
    手槍、子彈及該槍、彈之鑑定報告；被告與丙○○、乙○○
    間之通訊監察譯文等，為其論據。
四、訊據被告甲○○堅決否認涉犯公訴人所指持有可發射子彈具
    殺傷力改造手槍、持有具殺傷力子彈之犯行，並辯稱「95年
    5月間我曾在宜蘭夜市之玩具店買了一把玩具槍，並在宜蘭
    縣員山鄉○○路○段34巷2弄3號住處，將該玩具槍交給乙○○，然當時該玩具槍之槍管並沒有貫通，且槍管是黑色的，
    檢察官提示給我看的扣案手槍之槍管已經換成銀色的，槍是
    乙○○拿去改造的，我交給乙○○的槍是不能擊發的，是沒
    有殺傷力的。當初買玩具槍時，店家所附的是沒有彈頭的彈
    殼，我沒有另外持有具殺傷力的子彈，也沒有交付子彈給乙○○，扣案的子彈都是乙○○改造的。」等語，經查：
（一）按被告以外之人於審判外之言詞或書面陳述，除法律有規
      定者外，不得作為證據，刑事訴訟法第159條第1項定有明
      文。查證人丙○○於警詢中之陳述，屬於被告以外之人於
      審判外之陳述，被告甲○○並已否認上開陳述之證據能力
      ，則依前揭法條規定，證人丙○○於警詢中之陳述，無證
      據能力，自不能援引作為證明被告甲○○有無本件被訴犯
      行之依據。
（二）次按，依刑事訴訟法第159條之2之規定，被告以外之人於
      檢察事務官、司法警察官或司法警察調查中所為之陳述，
      得例外認為有證據能力者，必須具備以下之要件：被告
      以外之人於審判外之陳述，與其於審判中之陳述不符、
      被告以外之人於審判外之陳述，具有較可信之特別情況、
      被告以外之人於審判外之陳述，為證明犯罪事實存否所
      必要。查證人乙○○警詢中之陳述，與其於檢察官偵訊時
      之陳述內容一致（參警卷第1至4、8至10頁，宜蘭地檢署9
      5年度偵字第3216號卷第25、26頁，宜蘭地檢署95年度偵
      續字第44號卷第11頁），故證人乙○○於偵查中之供述內
      容，已可取代其於警詢時之供述內容，則證人乙○○警詢
      時之供述內容，已非證明被告甲○○犯罪事實存否所必要
      ，今被告甲○○既已否認上開審判外陳述之證據能力，則
      依前引刑事訴訟法第159條第1項、第159條之2規定意旨，
      證人乙○○於警詢中之陳述，應無證據能力。公訴人主張
      「證人乙○○於警詢中之陳述，與其於偵查中所為之陳述
      相符，其於警詢中之陳述，具有特別可信性，應有證據能
      力。」等語，尚有誤會。
（三）查，扣案之改造手槍一枝（含彈匣二個）、改造子彈十二
      顆，經送內政部警政署刑事警察局鑑定，該局鑑定認為「
      送鑑改造手槍一枝（含彈匣二個、槍枝管制編號00000000
      00），認係由仿GLOCK17型半自動手槍製造之槍枝，換裝
      土造金屬槍管而成之改造手槍，機械性能良好，可擊發適
      用子彈，認具殺傷力。送鑑改造子彈十二顆，認均係土造
      子彈，具直徑約8.5MM金屬彈頭，採樣四顆試射，可擊發
      ，認具殺傷力。」，此有內政部警政署刑事警察局95年9
      月8日刑鑑字第0950126493號槍彈鑑定書在卷可稽。依此
      ，固堪認扣案之槍、彈確實均具有殺傷力無訛。然扣案之
      槍、彈係於95年8月10日下午2時許，由乙○○偕同警察至
      其宜蘭縣宜蘭市○○路○段39號4樓之8居住處查扣之事實
      ，業據證人乙○○於檢察官偵訊及本院審理時證述明確（
      參宜蘭地檢署95年度偵字第3216號卷第25、26頁，本院卷
      第102、104、105頁），並有宜蘭縣警察局搜索扣押筆錄
      、扣押物品目錄表在卷可稽，足證扣案具有殺傷力之改造
      手槍及改造子彈等物，均非在被告甲○○實力支配範圍內
      之處所扣得，則倘無其他證據可佐，自難逕認上開扣案具
      有殺傷力之改造手槍及改造子彈等物原係被告甲○○所持
      有。
（四）次查，被告甲○○於檢察官偵查及本院審理時，僅坦承「
      「伊曾經交付一把玩具槍予乙○○，該把手槍與扣案手槍
      之外觀型式相符，應是同一把槍」之事實，並未承認「伊
      所交付予乙○○之手槍原本就具有殺傷力。伊曾交付具有
      殺傷力之子彈予乙○○。」之事實。是無從依被告甲○○
      曾交付與扣案手槍外觀型式相符之手槍予證人乙○○之客
      觀行為及其前揭供述內容，即遽予推認被告甲○○有公訴
      人所指持有具殺傷力改造手槍及子彈之犯行。
（五）另被告甲○○與證人丙○○進行電話通聯時，其所稱「…
      放在你家板裡面那個…」、「他們隨人都給我拿…，隨人
      都給我拿一台去啦，都還沒有跟我清楚。」等語，及被告
      甲○○與證人乙○○進行電話通聯時，其所稱「之前你跟
      我買的那個槍可以用」等語，所談論的是「被告甲○○買
      來後，先放在證人丙○○家中，事後再將之交給證人乙○○之手槍」，此有上開通訊監察譯文在卷可稽（見警卷16
      至18頁），並分據證人丙○○、乙○○、被告甲○○供明
      在卷（見本院卷第94、95、108、111、114頁）。然被告
      甲○○與證人丙○○通聯時，並未談及該手槍是否具有殺
      傷力，至於被告甲○○與證人乙○○通聯時，被告甲○○
      雖稱「之前你跟我買的那個槍可以用」等語，惟不論是具
      殺傷力之手槍、或不具殺傷力之玩具槍，均是可以使用的
      槍，故單從「之前你跟我買的那個槍可以用」一語，並無
      法判斷被告甲○○所持有並轉交予證人乙○○之手槍是否
      具有殺傷力。故公訴人所舉上開通訊監察譯文，並不足據
      以認定對於被告甲○○不利之事實。
（六）又證人丙○○已迭於檢察官偵訊與本院審理時證稱「95年
      5月我曾與甲○○一起去逛宜蘭夜市，甲○○看到一把玩
      具槍，覺得很漂亮就買下來，該槍之槍管、槍身都是黑色
      ，我有把槍拆下來看，發現槍管並沒有貫通。甲○○買槍
      後，當天就將槍交給我，因為槍的外觀跟真槍一樣，且當
      時我在販賣毒品，家中出入的人很多，我怕嚇到人，怕槍
      被人拿走，就把槍藏在家裡牆壁的三合板內。一、二天後
      ，我把槍拿出來還給甲○○，甲○○取走槍後，當天就把
      槍交給乙○○。甲○○沒有改造買來的玩具槍，扣案的槍
      枝是在乙○○那邊找出來的，可能是乙○○改造的。我可
      以確定甲○○從我這邊拿走的槍是玩具槍，（外觀型式）
      就是扣案的這把槍。」等語綦詳（見宜蘭地檢署95年度偵
      字第3216號卷第20頁，宜蘭地檢署95年度偵續字第44號卷
      第10、11頁、本院卷第92至99頁），核與被告甲○○所辯
      「伊交給乙○○的是玩具槍，槍管沒有貫通，是不能擊發
      的。」之情節相符。至於證人乙○○於檢察官偵訊及本院
      審理時固均指稱「扣案之手槍及子彈均係被告甲○○於95
      年5月間交付予伊的，伊並未改造該手槍及子彈。」云云
      ，然扣案具有殺傷力之改造手槍及改造子彈，既係在證人
      乙○○居住處查獲，顯然證人乙○○亦涉有違反槍砲彈藥
      刀械管制條例之罪嫌，則扣案具有殺傷力之改造手槍及改
      造子彈究係何人持有、何人改造等情，攸關其自身所涉罪
      刑之輕重（即其所犯究係持有槍、彈，或改造槍、彈），
      具有切身利害關係，從而其所為之相關指證，即應無瑕疵
      ，並應有其他相關證據為佐，以強化其證言之信憑性。惟
      查：
１、證人乙○○於檢察官偵訊時指稱「扣案之子彈均是被告甲○○所交付」云云（見宜蘭地檢署95年度偵字第3216號卷第26
    頁，宜蘭地檢署95年度偵續字第44號卷第11頁），然其於本
    院審理時卻改稱「被告甲○○交付槍枝時，伊只看到槍枝之
    外觀，不知有無附子彈。」云云（見本院卷第101、108、10
    9頁），其前後所言矛盾不一，顯不足採信。
２、其次，證人乙○○於檢察官偵訊時固然指稱「扣案之手槍是
    被告甲○○所交付」云云，然其並未明白指證「被告甲○○
    所交付之手槍，本即係具有殺傷力之改造手槍」，且其於本
    院審理時復證述「95年5月間，甲○○拿一支黑色的模型槍
    ，他說槍是他在玩具模型店買的模型玩具槍，要先放在我這
    邊，過幾天再來拿走。當時我只有看到那把槍的外觀，我沒
    有拆它的零件，也沒有看該槍管是否貫通，我也沒用過那把
    槍，我不知道那把槍到底是玩具槍，還是真槍。警察到監獄
    借提時，我都一直認為那是模型玩具槍，所以我就直接帶警
    察去找槍，問筆錄的時候也沒有特別去講是什麼槍。」等語
    明確（見本院卷第100至108頁），是依證人乙○○之證詞，
    顯然亦無法證明被告甲○○交付予證人乙○○之手槍，自始
    即是具有殺傷力之改造手槍。
３、況且，證人乙○○於本院審理時復證稱「被告甲○○把槍交
    給我後，我一直以為是模型玩具槍，我就將槍放在車內腳踏
    板處，當天或隔天我遇到綽號『大象』的朋友，『大象』看
    到那把槍，叫我借他，他就把槍拿走，過了二、三天才拿來
    還給我。『大象』把槍還給我時，只有對我說『這把槍他處
    理好了』，但我不知道他的意思是什麼，他把槍還給我時，
    我沒有去注意槍枝的外型、構造有無改變，也沒有看槍管有
    無貫通，就把槍拿回家中放。」等情甚詳（見本院卷第101
    至109頁），可知從被告甲○○將其所持有之手槍交給證人
    乙○○後，一直到為警方查扣之數月間，已有證人乙○○及
    綽號「大象』之人接觸過該手槍，雖證人乙○○矢口否認有
    「親自或委請『大象』改造被告甲○○所交付之玩具槍」，
    亦否認有「親自或委請『大象』改造子彈」之行為，然改造
    槍枝、子彈之罪刑，遠重於持有（寄藏）槍枝、子彈之罪刑
    ，自難期證人乙○○會毫無保留的供出實情。故參酌前揭證
    人丙○○之證詞、被告抗辯之內容，及證人乙○○證述之上
    開情節，顯然無法排除「被告甲○○僅交付一把玩具槍予乙○○，嗣該玩具槍脫離被告甲○○持有後，遭乙○○或『大
    象』加以改造成具有殺傷力之手槍，且乙○○或「大象」另
    自不詳管道取得具殺傷力之子彈。」之可能性。
４、從而，證人乙○○前後所為之證詞，既有前揭矛盾不一、指
    訴不明確之瑕疵，且有嚴重之利益衝突存在，復無其他證據
    足以強化其證言之信憑性，自無從遽予採信而認定對於被告
    甲○○不利之事實。
五、綜上所述，公訴人所舉證據尚不足以證明「被告甲○○交付
    予乙○○之手槍，自始即屬有殺傷力之改造手槍」之事實，
    亦不能證明「扣案具殺傷力之子彈係被告甲○○交付予乙○○」之事實，自無從為被告甲○○有罪之積極證明。此外，
    復查無其他積極證據證明被告甲○○確有公訴人所指之持有
    可發射子彈具殺傷力改造手槍、持有具殺傷力子彈等犯行，
    揆諸首揭二之說明，自應為有利於被告甲○○之認定。從而
    ，
    本件尚不能證明被告甲○○犯罪，依法應為被告甲○○無罪
    判決之諭知。
據上論斷，應依刑事訴訟法第301條第1項前段，判決如主文。
本案經檢察官吳廣莉到庭執行職務。
中　　華　　民　　國　　96　　年　　10　　月　　15  　日
                  刑事第三庭審判長法  官  林惠玲
                                  法  官  鄧晴馨
                                  法  官  劉家祥
以上正本證明與原本無異。
如不服本判決應於收受本判決後10日內向本院提出上訴書狀，並
應敘述具體理由。若未敘述理由者，應於上訴期間屆滿後20日內
向本院補提理由書狀(均須按他造當事人之人數附繕本)。
                                  書記官  邱淑秋
中　　華　　民　　國　　96　　年　　10　　月　　16　　日
